臺灣桃園地方法院刑事判決　　　　　　　　　　　　　九十年度易字第二五一七號
　　公　訴　人　臺灣桃園地方法院檢察署檢察官
　　被　　　告　甲○○
右列被告因詐欺案件，經檢察官提起公訴（九十年度偵字第七五四六號），本院判決
如左：
    主  文
甲○○幫助意圖為自己不法之所有，以詐術使人將本人之物交付，處有期徒刑貳月，
如易科罰金，以佰元折算壹日。
    事  實
一、甲○○於民國八十九年十二月初某日閱讀自由時報時發現報上刊登高價收購銀行
    存摺之廣告乙則，因缺錢花用，乃依廣告上刊登之電話與一真實姓名、年籍不詳
    自稱女子取得聯絡後，告知願以新台幣（下同）五千元之代價購買甲○○已經開
    戶之第○三一一一三之○第○三二三二六之二帳戶之郵局存摺、印鑑及提款卡。
    甲○○依一般社會經驗，明知申請帳戶使用係輕而易舉之事，而可預見該名不自
    行申辦帳戶使用反以高價收購他人存摺之人，可能係遂行不法所有意圖用以詐騙
    他人或為其他違法之情事，然因本身缺錢花用資力窘困，以縱或幫助該林姓男子
    以欺罔他人亦在所不惜之不確定故意，遂依該不詳年籍之成年女子之指示，於當
    日中午在板橋市之板橋郵局旁交易，甲○○依約前往後，有一自稱「阿德」之成
    年男子前來，甲○○便將上述之郵局存摺、印鑑章、提款卡以五千元之代價出售
    予該名綽號「阿德」之成年男子，綽號「阿德」之成年男子並從中扣取一千元為
    走路工。該名綽號「阿德」之成年男子於八十九年十二月間在自由時報刊登「國
    華代書２０－３００萬內、銀行信貸、專辦難件提供各項資料保證、二十分鐘內
    放款過見收費親自洽辦、免受騙內線配合再送二十萬金卡、桃市○○路三六六號
    、000000000」之廣告，佯以有內線專門辦理各種貸款，於二十分鐘內
    放款並且贈送二十萬元金卡，藉以誘使不知情之人聯絡借款時，要求借款人須先
    行將價款匯入彼等所指定之帳戶，而達詐騙錢財之目的。茲有乙○○需款孔急，
    於閱讀該紙傳單後，誤信為真，遂於八十九年十二月十四日依廣告上刊登之電話
    與「阿德」之同夥自稱「王小姐」之人取得聯絡，表示欲借款八十萬元，「王小
    姐」索取乙○○之基本資料後告以貸款手續，並請乙○○至銀行刷摺以確定其帳
    戶內已存入八十萬元支票，若有則再找「李代書」聯絡，乙○○查詢結果屬實，
    遂與自稱「李代書」者聯絡，李代書遂要求乙○○必須匯款四萬五千元之代書費
    、四萬八千元予銀行經理之紅包費至前開甲○○之郵局帳戶內，乙○○不疑有他
    ，為因現金不夠，故於同日下午十三時三十九分、十四時十四分許，分別前往桃
    園市永安郵局、桃園郵局各匯款四萬五千元、一萬八千元，於翌日即十二月十五
    日欲向友人借款補足前一日不足之款項時，經友人告知查證始知受騙。
二、案經桃園縣警察局桃園分局報告臺灣桃園地方法院檢察署檢察官偵查起訴。
    理  由
一、訊據被告甲○○固坦承於右揭時、地，將上開郵局之存摺、提款卡、印鑑章等物
    ，因手頭資金拮据，需款孔急，以五千元之代價，同意出售予綽號「阿德」成年
    男子之事實，惟矢口否認有何詐欺犯行，辯稱：在電話中對方說要逃漏稅用，而
    「阿德」則說是要作員工薪資轉帳，不知對方用以詐騙他人使用，並無詐欺之犯
    意云云。經查：右揭「王小姐」夥同自稱「李代書」之人，在報紙上刊登銀行信
    貸廣告誘騙乙○○匯款，並透過被告上述於郵局開立之帳戶收受之事實，業據被
    害人乙○○於警、偵訊時指訴綦詳，並有廣告影本一紙、郵政國內匯款執據二紙
    附卷可資佐憑，核與被害人指述悉相吻合，足見被害人乙○○指述遭詐騙及透過
    被告設於郵局之帳戶取得款項之事實，信而有徵，可堪憑採。被告雖否認知悉不
    詳年籍之小姐與綽號「阿德」之成年男子買受帳戶之目的意在詐騙他人，並稱伊
    有問林姓男子作何用途，經林姓男子告知要從事薪資轉帳、逃漏稅捐之用，不會
    牽涉法律問題云云。然按金融存款存摺、提款卡與印鑑章等，事關存戶個人財產
    權益之保障，一般人均有應予妥善保管以防遭他人任意使用之認識，縱使委託提
    領款或遇特殊情況偶有將之交付他人之時，亦必親信之人或經深入瞭解用途後再
    行提供使用，是該等專有物品若落入不明人士手中，極易被利用為犯罪之洗錢工
    具，或向不特定人訛騙等不法勾當，而為規避查緝故使用他人帳戶以遂行詐欺之
    一貫技倆，復為報章媒體一再披露之詐騙集團犯罪態樣。此為吾人依一般生活認
    知所易於體察之常識，被告為一智慮健全且有社會工作經驗之成年人，對此亦應
    無法諉為不知；且查申請帳戶使用乃輕而易舉之事，該不詳年籍之女子、「阿德
    」須用帳戶不自行申辦，反以高價收購他人帳戶，用途為何，殊堪置疑，而由被
    告辯稱猜想對方可能要逃漏稅捐一節，足見被告亦有可能涉及不法之體認，仍在
    金錢慫恿下，以縱或幫助不詳年籍之成年女子與「阿德」以欺罔他人亦在所不惜
    之不確定故意，輕易將帳戶、存摺、提款卡及印鑑章一併提供予該名陌生之男子
    使用，其對於該林姓男子可能利用該帳戶從事洗錢、向不特人訛騙等不法勾當，
    應有其預見，足見其具有幫助他人犯罪之不確定故意甚明，所辯不知該名林姓男
    子用以詐騙，要難置信。本件事證已明，被告上揭犯行，堪以認定。
二、查被告甲○○提供前開帳戶供綽號「阿德」之成年男子使用，並未參與「阿德」
    及其同夥自稱「李代書」「王小姐」與另一名姓名不詳之成年女子之人向被害人
    乙○○詐取財物之構成要件行為，核其所為，應成立刑法第三百三十九條第一項
    之詐欺取財罪之幫助犯，並依刑法第三十條第二項規定按正犯之刑減輕之。公訴
    意旨認被告與上述詐欺集團成員共犯刑法第三百三十九條第一項之詐欺取財罪，
    應有誤會，起訴法條應予變更。查被告幫助綽號「阿德」與不詳年籍之女子、「
    李代書」、「王小姐」等人於八十九年十二月十四為詐欺行為後，刑法第四十一
    條將原「犯最重本刑為三年以下有期徒刑以下之刑之罪，而受六月以下有期徒刑
    或拘役之宣告，因身體、教育、職業或家庭之關係，執行顯有因難者，得以一元
    以上三元以下折算一日，易科罰金」之規定，於九十年一月四日修正為刑法第四
    十一條第一項前段，修正後之新規定為「犯最重本刑為五年以下有期徒刑以下之
    刑之罪，而受六月以下有期徒刑或拘役之宣告，因身體、教育、職業、家庭之關
    係或其他正當事由，執行顯有因難者，得以一元以上三元以下折算一日，易科罰
    金」，上開修正後之新規定已於九十年一月十日經總統公布，而於同年一月十二
    日生效施行，是被告八十九年五月中旬行為後法律已有變更，經比較新舊法之結
    果，以修正後之新規定對被告較為有利，應依刑法第二條第一項前段之規定，適
    用裁判時即修正後之刑法第四十一條第一項前段之規定，併予敘明。爰審酌被告
    為貪圖小利，甘願充當詐欺集團人頭，提供自己帳戶供人非法使用，幫助他人詐
    騙被害人財物，以及被告犯罪後已經坦承犯行態度尚好等一切情狀，量處如主文
    所示之刑，併諭知易科罰金之折算標準。
據上論結，應依刑事訴訟法第二百九十九條第一項前段、第三百條，刑法第二條第一
項前段、第三百三十九條第一項、第三十條第一項前段、第二項、第四十一條第一項
前段，罰金罰鍰提高標準條例第一條前段、第二條，判決如主文。
本案經檢察官柯怡如到庭執行職務。
中      華      民      國      九十一      年      七    月    十二    日
                                臺灣桃園地方法院刑事第五庭
                                    法  官    林  孟  宜
右正本證明與原本無異。
如不服本判決，應於判決送達後十日內向本院提出上訴狀( 應附繕本 )，上訴於
臺灣高等法院。
                                    書記官    王  陳  龍
中      華      民      國      九十一      年      七    月    十二    日
論罪科刑法條之依據：
刑法第三百三十九條：
意圖為自己或第三人不法之所有，以詐術使人將本人或第三人之物交付者，處五年以
下有期徒刑、拘役或科或併科一千元（已提高十倍為一萬元）以下罰金。
以前項方法得財產上不法之利益或使第三人得之者，亦同。
前二項之未遂犯罰之。
